【裁判字號】    95,上易,1716
【裁判日期】    950928
【裁判案由】    毒品危害防制條例
【裁判全文】
臺灣高等法院刑事判決                95年度上易字第1716號
上  訴  人  臺灣板橋地方法院檢察署檢察官
被      告  甲○○
上列上訴人因被告違反毒品危害防制條例案件，不服臺灣板橋地
方法院95年度易字第716號，中華民國95年6月30日第一審判決（
起訴案號：臺灣板橋地方法院檢察署95年度毒偵字第3105號），
提起上訴，暨移送併辦（併案案號：臺灣板橋地方法院檢察署95
年度毒偵字第5087號），本院判決如下：
    主  文
原判決撤銷。
甲○○連續施用第二級毒品，處有期徒刑肆月，如易科罰金，以
佰元折算壹日；扣案吸食器壹個沒收。
    事  實
一、甲○○基於施用第二級毒品安非他命之概括犯意，以將安非
    他命置於吸食器內吸食之方式，先後於(一)民國95年2月23日
    23時許採尿前96小時內某時（扣除查獲當日19時許迄採尿時
    止，為警監控無施用可能之時間），在不詳地點，施用第二
    級毒品安非他命1次；(二)95年5月31日17時30分許採尿前96小
    時內某時，在不詳地點，施用第二級毒品安非他命1次。嗣
    分別於(一)95年2月23日19時許，在臺北縣永和市○○路296號
    5樓為警查獲，並扣得其所有之吸食器1個；(二)95年5月31日
    17時30分許，因另案竊盜罪為警查獲，而於臺北縣政府警察
    局永和分局內自願接受採尿送驗而查知上情。
二、案經臺北縣政府警察局永和分局報請臺灣板橋地方法院檢察
    署檢察官偵查起訴及移送併辦。
    理  由
一、按施用毒品經觀察、勒戒或強制戒治執行完畢釋放後，5年
    內再犯毒品危害防制條例第10條之施用毒品罪者，檢察官應
    依法追訴，毒品危害防制條例第23條第2項定有明文。甲○
    ○前因施用第二級毒品案件，經原審法院以92年度毒聲字第
    1962號裁定送觀察、勒戒後，認無繼續施用毒品之傾向，於
    92年7月14日釋放，並經臺灣板橋地方法院檢察署於92年7月
    15日以92年度毒偵字第2089號為不起訴處分，有本院被告前
    案紀錄表在卷可參，詎被告5年內猶未戒除毒癮，復施用第
    二級毒品海洛因，自應由檢察官依法追訴，核先敘明。
二、上揭事實，業據被告甲○○於原審及本院坦承不諱（見原審
    卷第36頁、本院卷第20頁反面）；復有其先後於95年2月
    23日23時許（見95年度偵字第4609號卷《下稱偵4609卷》第
    9頁），及95年5月31日17時30分許（95年度毒偵字第5087
    號卷《下稱毒偵5087卷》第4頁）所採集之尿液，經送檢驗
    結果，均呈安非他命類陽性反應等情，有臺灣檢驗科技股份
    有限公司95年3月23日、95年6月29日濫用藥物尿液檢驗報告
    附卷可稽（見偵4609卷第38頁、毒偵5087卷第6頁）。再上
    述檢驗結果，皆以氣相層析質普儀分析法（ＧＣ／ＭＳ）加
    以確認；其檢驗方法係以「氣相層析儀」先將物質氣化後，
    再經分析管分離，由於各種物質之沸點及對管柱之吸附力不
    同，在經過檢測器（Detector）測定後，表現出不同之滯留
    時間（Retension time），以滯留時間來判斷係何種物質；
    再利用「質譜儀」為檢測器，將物質撞擊成碎片，記錄其質
    譜圖。因每個化合物之鍵結能力不同，故不同之物質會有其
    特定之質譜圖，因此在物質之判斷上有如指紋之鑑定，在理
    論上，扣除人為因素，其精確度已接近百分之百。此外復有
    扣案吸食器1個及現場照片可佐（見偵4609卷第27頁、第19
    至22頁），堪認被告前開自白應與事實相符。本件事證明確
    ，被告犯行堪以認定，應依法論處。
三、核被告所為，係犯毒品危害防制條例第10條第2項之施用第
    二級毒品罪。臺灣板橋地方法院檢察署95年度毒偵字第5087
    號移送本院併辦部分，即檢察官所指95年5月31日17時30分
    許採尿前96小時內某時，在不詳地點，施用第二級毒品安非
    他命之犯行，雖未經檢察官提起公訴，惟與檢察官起訴部分
    ，有裁判上一罪之連續犯關係，基於審判不可分原則，本院
    自得併予審究。被告施用安非他命前持有安非他命之低度行
    為，為其施用之高度行為所吸收，不另論罪。被告行為後，
    刑法第56條連續犯之規定，業於94年1月7日修正公布刪除，
    並於95年7月1日施行，則被告之犯行，因行為後新法業已刪
    除連續犯之規定，此刪除雖非犯罪構成要件之變更，但連續
    犯之數個犯罪行為，依新法應數罪併罰，顯已影響行為人刑
    罰之法律效果，自屬法律有變更，依新法第2條第1項規定，
    比較新、舊法結果，仍應適用較有利於被告之行為時法律即
    舊法論以連續犯（最高法院95年第8次刑事庭會議決議參照
    ）。是被告先後2次施用第二級毒品安非他命之犯行，時間
    緊接，所犯構成要件相同，顯係基於概括犯意為之，為連續
    犯，應依修正前刑法第56條論以施用第二級毒品罪，並加重
    其刑。
四、原審以被告事證明確，予以論罪科刑，固非無見，惟臺灣板
    橋地方法院檢察署95年度毒偵字第5087號移送本院併辦部分
    ，原審未及審酌，尚有未合。檢察官上訴表示不服，為有理
    由，應由本院將原判決撤銷改判。被告行為後法律有變更者
    ，適用行為時之法律。但行為後之法律有利於行為人者，適
    用最有利於行為人之法律，刑法第2條第1項定有明文，被告
    犯罪時之刑法第41條第1項前段規定：「犯最重本刑為5年以
    下有期徒刑以下之刑之罪，而受6個月以下有期徒刑或拘役
    之宣告，因身體、教育、職業、家庭之關係或其他正當事由
    ，執行顯有困難者，得以1元以上3元以下折算一日，易科罰
    金。」又被告行為時之易科罰金折算標準，修正前罰金罰鍰
    提高標準條例第2條前段（現已刪除）規定，就其原定數額
    提高為100倍折算1日，則本件被告行為時之易科罰金折算標
    準，應以銀元300元折算1日，經折算為新臺幣後，應以新臺
    幣900元折算為1日。惟95年7月1日修正公布施行之刑法第41
    條第1項前段則規定：「犯最重本刑為五年以下有期徒刑以
    下之刑之罪，而受六個月以下有期徒刑或拘役之宣告者，得
    以新臺幣一千元、二千元或三千元折算一日，易科罰金。」
    比較修正前後之易科罰金折算標準，以95年7月1日修正公布
    施行前之規定，較有利於被告，則應依刑法第2條第1項前段
    ，適用修正前刑法第41條第1項前段規定，定其折算標準。
    爰審酌被告已有多次施用毒品之前案紀錄，甚於94年間施用
    毒品經科刑教訓後（業於95年5月1日易科罰金執行完畢），
    仍不知悔改，猶因施用安非他命再犯本罪，顯未衷心悛悔，
    漠視法令之禁制，兼衡其施用安非他命所生危害實以自戕健
    康為主，於他人尚無明顯重大危害及其犯後終能供認無隱，
    態度良好等一切情狀，量處如主文第2項所示之刑，並定其
    易科罰金之折算標準。扣案吸食器1個，為被告所有供施用
    第二級毒品所用之物（非專用），業經被告供明在卷（見偵
    4609卷第30頁），應依刑法第38條第1項第2款之規定宣告沒
    收。
據上論斷，應依刑事訴訟法第369條第1項前段、第364條、第299
條第1項前段，毒品危害防制條例第10條第2項、第23條第2項，
刑法第2條第1項、第11條前段、第38條第1項第2款、修正前刑法
第41條第1項前段、第56條、修正前罰金罰鍰提高標準條例第2條
，現行法規所定貨幣單位折算新台幣條例第2條，判決如主文。
本案經檢察官曾忠己到庭執行職務。
中    華    民    國    95    年    9     月    28    日
                  刑事第二十庭審判長法  官  尤豐彥
                                    法  官  吳鴻章
                                    法  官  魏新國
以上正本證明與原本無異。
不得上訴。
                                    書記官  吳玉華
中    華    民    國    95    年    9     月    28    日
附錄：本案論罪科刑法條全文
毒品危害防制條例第10條：
施用第一級毒品者，處六月以上五年以下有期徒刑。
施用第二級毒品者，處三年以下有期徒刑。


司法院資訊處製作；財團法人民間司法改革基金會備份。
